臺灣高等法院高雄分院刑事判決　　　　 93年度上訴字第599號
　　上　訴　人　臺灣高雄地方法院檢察署檢察官
　　被　　　告　甲○
　　選任辯護人　張志明律師
　　被　　　告　戊○○
上列上訴人因被告等偽造文書等案件，不服台灣高雄地方法院92
年度訴字第1452號中華民國93年5 月14日第一審判決（起訴案號
：臺灣高雄地方法院檢察署91年度偵字第6786號），提起上訴，
本院判決如下：
    主  文
原判決撤銷。
甲○、戊○○共同行使偽造私文書，足以生損害於公眾及他人，
各處有期徒刑參月，如易科罰金，均以參佰元折算壹日。戊○○
緩刑貳年。
    事  實
一、甲○、戊○○係夫妻，緣甲○於民國（下同）83年8 、9 月
    間以促進民主運動為名，邀得丁○○、楊文禮、廖才傳、廖
    世寶、尤東泰、尤張秋菊、劉進銀等人共同籌設高屏廣播電
    台（即高屏廣播電台股份有限公司，下稱高屏廣播公司）資
    本額定為新臺幣（下同）400 萬元，分為10股，甲○占2 股
    ，餘丁○○、楊文禮、廖才傳、廖世寶、尤東泰、尤張秋菊
    各1 股，另劉進銀為2 股，由熱心該民主運動之不詳姓名者
    出資贊助股金400 萬元，因廣播公司之設立屬特許事業，為
    求籌設順利，乃由甲○（當時具立法委員身分）任發起人兼
    負責人，於83年9 月30日以上述股東資料持向行政院新聞局
    申請籌設電台，嗣經行政院新聞局核准其籌設。甲○、戊○
    ○等2 人為申請籌設之便捷，竟基於共同偽造會議紀錄私文
    書之概括犯意聯絡及行使偽造會議紀錄私文書之犯意聯絡，
    明知84年8 月1 日上午9 時並未召開高屏廣播公司發起人會
    議、84年11月15日上午9 時並未召開高屏廣播公司股東臨時
    會、84年11月15日上午11時並未召開高屏廣播公司董事會，
    竟推由甲○冒用廖世寶之名義，列為各該次會議之紀錄，盜
    用廖世寶之印章（廖世寶同意放於高屏廣播公司）蓋於各該
    次會議紀錄之紀錄人欄，於84年8 月1 日上午9 時，在該公
    司會議室，偽造上開發起人會議紀錄記載：「出席：出席發
    起人計7 人（全體出席），公推戊○○為主席，並推廖世寶
    為紀錄……」，於84年11月15日上午9 時，在該公司會議室
    ，偽造上開股東臨時會會議紀錄記載「……三、出席股東：
    出席在內代表股數計50萬股（已發行股份總數50萬股）。四
    、主席姓名：戊○○、紀錄：廖世寶……」，於84年11月15
    日上午11時，在該公司會議室，偽造上開董事會會議紀錄記
    載：「…三、出席董事：全體。四、主席：戊○○、紀錄：
    廖世寶……」等不實內容，嗣推由甲○於84年12月20日並將
    上開股東臨時會會議紀錄及董事會會議紀錄檢送行政院新聞
    局廣電處二科而行使之，足以生損害於行政院新聞局對於高
    屏廣播公司之管理及其他發起人、股東、董事對於高屏廣播
    公司籌設、股份變動之了解。
二、案經丁○○訴請台灣高雄地方法院檢察署檢察官偵查起訴。
    理  由
甲、有罪部分：
一、訊據被告甲○、戊○○均否認上開犯行，被告戊○○辯稱：
    本案伊完全不知情云云，被告甲○固不否認未召開上開會議
    但辯稱：廖世寶、丁○○等人在發起之初，交付
    我辦理廣播電臺設立事宜時，就有概括授權我處理一切股份
    變動事宜云云。經查，於原審準備程序，兩造不爭執事項列
    有：「一、公司股份有變動，是由被告甲○自行決定，未經
    過發起人丁○○、廖才傳、楊文禮之同意。二、實際上並沒
    有真正召開股東會與董事會。三、會議紀錄是由甲○製作，
    甲○再將資料寄到新聞局…」（見原審285 頁），並經證人
    廖世寶於原審具結後證稱：「（84年8 月1 日發起人，會議
    紀錄其中廖世寶之印文，該印文是否你的？）是我的印文」
    、「（印章是否自己親蓋？）不是」、「（擔任股東期間是
    否曾經高屏公司通知你開過股東會議或董事會？）沒有」「
    …我並沒有做會議紀錄」等語（見原審第二卷93年4 月28日
    審判筆錄）。雖被告2 人以前詞置辯；惟查，證人廖世寶並
    未出席上開會議紀錄，更未擔任各該會議之紀錄，上開會議
    紀錄係冒用廖世寶之名義所偽造，證人廖世寶縱有授權被告
    處理本件高屏廣播公司籌設、股份變動事宜，但授權範圍應
    不包括以其名義為不實內容之上開會議紀錄之紀錄人。又上
    開偽造之會議紀錄，於主席欄均蓋有被告戊○○之印文，84
    年12月20日函送新聞局廣電處二科之函文亦經被告戊○○以
    該公司代表人身分蓋章其上，且被告戊○○為高屏廣播公司
    登記之代表人，而其於檢察官偵查中供稱：「電台公司薪水
    都由我支付，…股份轉讓我都很明確告訴他們，為何他們會
    誤解，我錢付給台中那人及公司機器設備、租金、設立登記
    、股金、軟硬體設備等」等語（發查卷第28頁背面），顯然
    被告戊○○於高屏廣播公司籌設、變更股份過程，並非置身
    度外之人，被告戊○○就上開偽造會議紀錄並持以行使之行
    為，實難諉為不知情，足見被告2 人間就上開偽造會議紀錄
    並持以行使之行為，有犯意之聯絡，並推由被告甲○實施。
    又被告2 人上開冒名偽造會議紀錄並持以行使之行為，自足
    以影響行政院新聞局對於高屏廣播公司之管理及被告2 人以
    外之發起人、股東、董事等對於高屏廣播公司籌設、變更股
    份之了解。此外，又有偽造之會議紀錄及84年12月20日該公
    司函文各影本可憑（見發查卷第11頁、原審第一卷第90頁、
    第92頁至95頁）。綜上所述，上開被告2 人所辯均不足採信
    ，其等上開犯行均堪以認定。
二、核被告2 人上開先後冒用廖世寶之名義偽造發起人會議紀錄
    、股東臨時會會議紀錄、董事會會議紀錄，並將上開偽造之
    股東臨時會會議紀錄、董事會會議紀錄1 次檢送行政院新聞
    局廣電處二科而行使之行為，係犯刑法第216 條、第210 條
    之行使偽造私文書罪。其3 次偽造私文書之行為，時間緊接
    ，構成要件相同，顯係基於概括之犯意為之，為連續犯；其
    連續偽造私文書後，將其中偽造之股東臨時會會議紀錄、董
    事會會議紀錄1 次持以行使，其等偽造之低度行為為行使之
    高度行為所吸收；其等盜用印文為偽造私文書之部分行為，
    均不另論罪。按以自己共同犯罪之意思，事先同謀，而由其
    中一部分人實施犯罪之行為者，均為共同正犯。被告2 人就
    上開犯行，有如前述，有犯意聯絡，而推由被告甲○實施，
    均為共同正犯。公訴人雖未就被告2 人上開偽造84年11月15
    日股東臨時會會議紀錄及偽造84年11月15日董事會會議紀錄
    並持以行使之行為起訴，惟被告此部分犯行與起訴之偽造發
    起人會議紀錄之事實有連續犯裁判上一罪關係，本院自得一
    併審理。
三、原審就後述乙部分認不能證明被告2 人犯罪，固無不當（理
    由詳如後述），但就被告2 人前開偽造會議紀錄並行使之行
    為，未詳為推求而為無罪之諭知，尚有未洽，檢察官上訴意
    旨執此而指摘原判決此部分不當，為有理由，應由本院將原
    判決撤銷改判。爰審酌被告2 人之素行良好，其等犯罪之動
    機，所生之危害（不能證明係為侵占股金而為），及其等犯
    罪後之態度等一切情狀，各量處如主文第2 項所示之刑，並
    均諭知易科罰金之折算標準。又被告2 人係盜用廖世寶之印
    章蓋於上開偽造會議紀錄上，自無依刑法第219 條宣告沒收
    之問題。又本件被告行使偽造私文書後，刑法第41條已於90
    年1 月10日修正公布，並於同年月12日生效施行，而修正公
    布之刑法第41條第1 項所規定者，係將修正前原所規定犯最
    重本刑3 年以下有期徒刑之罪，而受6 個月以下徒刑或拘役
    之宣告得易科罰金之要件，修改為犯最重本刑為5 年以下有
    期徒刑之罪，而受6 個月以下有期徒刑或拘役之宣告得易科
    罰金之要件，惟按刑法第2 條第1 項但書適用有利於行為人
    之法律時，除有特別規定，及事關執行如易服勞役、易科罰
    金、易以訓誡、數罪併罰之定執行刑及緩刑等，不應適用舊
    法者外，既認行為時法為有利於行為人，即不容對於其他關
    係條文，復參用裁判時法，以紊系統，最高法院29年上字第
    525 號著有判例可資參照，是關於易科罰金之法律並無比較
    新舊法之問題應一律適用新法，併此敘明。查被告戊○○未
    曾受有期徒刑以上刑之宣告，其因思慮欠周致犯本案，且於
    本案尚非居於主導之地位，又本案既不能證明被告2 人係為
    侵占高屏廣播公司之股金而偽造上開會議紀錄，被告2 人為
    夫妻，尚無使其夫妻同受刑之執行之必要，本院認對被告戊
    ○○所宣告之刑，以暫不執行為適當，爰依法宣告緩刑二年
    ，以勵自新。
乙、不另為無罪諭知部分：
一、公訴意旨又以：被告甲○、戊○○係夫妻，緣被告甲○於83
    年8 、9 月間以促進民主運動為名，邀得告訴人丁○○、證
    人楊文禮、廖才傳、廖世寶及案外人尤東泰、尤張秋菊、劉
    進銀等人共同籌設高屏廣播電台（即高屏廣播電台股份有限
    公司，下稱高屏廣播公司）資本額定為400 萬元，分為10股
    ，被告甲○占2 股，餘告訴人丁○○、證人楊文禮、廖才傳
    、廖世寶，及案外人尤東泰、尤張秋菊各1 股，另案外人劉
    進銀為2 股，由熱心該民主運動之不詳姓名者出資贊助股金
    400 萬元，因廣播公司之設立屬特許事業，為求籌設順利，
    乃由被告甲○（具立法委員身分）任發起人兼負責人，於83
    年9 月30日以上述股東資料持向行政院新聞局申請籌設電台
    ，嗣經行政院新聞局核准其籌設，被告甲○、戊○○二人明
    知該特許事業，若經許可設立，公司股份轉手間即有鉅額利
    益可圖，竟共同意圖為自己不法之所有，先於籌設階段擅自
    將公司資本額提高為500 萬元，且未經告訴人丁○○、證人
    楊文禮、廖才傳同意，將告訴人丁○○股份由10分之1 縮減
    為百分之5 （即2 萬5 千股）並侵占證人楊文禮、廖才傳之
    全部股份入己，改列被告戊○○有百分之30股份，被告甲○
    有百分之25股份，新增案外人鄭明昌有百分之15股份，案外
    人莊秀麗有百分之10股份，並陳報行政院新聞局，因被告甲
    ○與戊○○為夫妻，案外人鄭明昌為二親等之姻親關係，3
    人之持股高達百分之70，有違廣播電視法施行細則第12條第
    4 款規定，乃除於84年8 月1 日共同偽造高屏廣播公司發起
    人之會議記錄，虛載告訴人丁○○、證人廖世寶均有出席發
    起會議記錄，推舉被告戊○○、甲○、證人廖世寶為董事，
    其中證人廖世寶為會議記錄人等不實事項之會議記錄（此部
    分被告2 人偽造私文書之犯行，業經本院判處罪刑如上），
    再由被告戊○○將公司資本額提高為720 萬元，未經告訴人
    丁○○同意，擅將告訴人丁○○股份減為百分之3.47（即2
    萬5 千股），於88年8 月間，被告甲○、戊○○2 人復共同
    意圖為自己不法之所有，偽造股東會議會議記錄，擅將告訴
    人丁○○之2 萬5 千股及其他股東之股份計百分之49. 5 ，
    售予凱雷公司，售得3500萬元，所得款項花用殆盡，告訴人
    丁○○發現上情乃質問被告甲○，並互指對方均未出資。因
    認被告2 人上開於88年8 月間偽造股東會議紀錄並行使之行
    為，亦共同涉犯刑法第216 條、第210 條之行使偽造私文書
    罪嫌，及上開侵占行為，係涉犯同法第335 條第1 項之侵占
    罪嫌云云。
二、按犯罪事實應依證據認定之，無證據不得認定犯罪事實；又
    不能證明被告犯罪者，應諭知無罪之判決，刑事訴訟法第15
    4 條第2 項、第301 條第1 項分別定有明文。又認定不利於
    被告之事實，須依積極證據，苟積極證據不足為不利於被告
    事實之認定時，即應為有利於被告之認定，更不必有何有利
    之證據（最高法院30年上字第816 號判例參照）。另事實之
    認定，應憑證據，如未能發現相當證據，或證據不足以證明
    ，自不得以推測或擬制之方法，以為裁判基礎（最高法院40
    年台上字第86號判例參照）。再告訴人之告訴，本以使被告
    受刑事追訴為目的，故其陳述是否與事實相符，自應調查其
    他證據，以資審認，苟其所為攻擊之詞，尚有瑕疵，則在此
    瑕疵未予究明以前，即不能遽採為斷罪之基礎（最高法院69
    年台上字第1531號判決參照）。又認定犯罪事實所憑之證據
    ，雖不以直接證據為限，間接證據亦包括在內；然而無論直
    接或間接證據，其為訴訟上之證明，須於通常一般之人均不
    致有所懷疑，而得確信其為真實之程度者，始得據為有罪之
    認定，倘其證明尚未達到此一程度，而有合理之懷疑存在，
    無從使事實審法院得有罪之確信時，即應由法院諭知被告無
    罪之判決（最高法院76年度台上字第4986號判例參照）。另
    按被告否認犯罪事實所持之辯解，縱使不能成立，仍非有積
    極證據足以證明其犯罪行為，不能遽為有罪之推定。次按刑
    法上之侵占罪，係以侵占自己持有他人之物為要件，所謂他
    人之物，乃指有形之動產、不動產而言，單純之權利不得為
    侵占之客體，而股份亦即股權，乃權利之一種，權利為抽象
    之法律關係，不得為侵占罪之標的（最高法院76年度臺上字
    第6204號、89年臺上字第5419號判決意旨參照）。
三、公訴人認被告2 人共同涉犯侵占及此部分行使偽造私文書罪
    嫌，無非係以告訴人丁○○之指訴、證人李國順、呂金貴、
    楊文禮、廖才傳、廖世寶之證述，及電臺籌設申請書、高屏
    廣播公司發起人會議記錄、股東名冊、行政院新聞局92年6
    月24日新廣二字第0920011958號函、同年7 月24日新廣二字
    第0920014271號函，與高雄市政府於93年2 月27日以高市府
    建二公字第09300745890 號函附之高屏廣播公司登記案卷宗
    ，為其論據之基礎。
四、訊據被告2 人均堅詞否認有何上開犯行，被告甲○辯稱：
     我於83年間擔任立法委員時，得知新聞局欲開放小功率廣
     播電臺之申請，有意成立廣播電臺，就請叔叔尤清耀代為
     尋找發起人，依當時法律規定，設立廣播電臺需有七位發
     起人，尤清耀聯絡找其妻尤張秋菊、其子尤東泰、丁○○
     、廖世寶，丁○○再去找廖才傳、劉進銀、楊文禮，實際
     上高屏廣播公司係由我出資負責經營，丁○○等人僅係掛
     名發起人，並未出資，亦未真正參與公司之營運，丁○○
     等人在發起之初，交付
     宜時，就有概括授權我處理一切股份變動之權利等語，被
     告戊○○則以：我僅係掛名董事長，公司係由甲○出資，
     實際業務亦由甲○負責主導等語置辯。
五、經查：
（一）按被告以外之人於偵查中向檢察官所為之陳述，除顯有不
      可信之情況外，得為證據，刑事訴訟法第159 條之1 第2
      項有明文規定。經查，證人李國順、呂金貴、廖世寶、廖
      才傳、楊文禮等人於偵查中所為下列陳述，並無顯不可信
      之情況，依照上開規定，自有證據能力，合先敘明。
（二）關於股份部分：
      高屏廣播公司於申請階段原訂資本額400 萬元，分為10股
      ，被告甲○、案外人劉進銀各持有2 股，告訴人丁○○、
      證人廖世寶、廖才傳、楊文禮與案外人尤張秋菊、尤東泰
      各持有1 股；嗣於籌設階段將資本額提高為500 萬元，分
      為50萬股，排除證人楊文禮、廖才傳之股份，改列被告甲
      ○持有12萬5 千股，告訴人丁○○、案外人尤張秋菊各持
      有2 萬5 千股，證人廖世寶持有5 萬股，並新增被告戊○
      ○持有15萬股、案外人鄭明昌持有7 萬5 千股、案外人莊
      秀麗持有5 萬股；再於設立登記時，將資本額提高為720
      萬元，分為72萬股，改列證人廖世賢持有16萬股、被告戊
      ○○持有5 萬股、案外人莊秀麗持有16萬股，而被告甲○
      仍持有12萬5 千股，告訴人丁○○與案外人尤張秋菊各持
      有2 萬5 千股，案外人鄭明昌持有7 萬5 千股。又被告甲
      ○於88年8 月間，將證人廖世寶持股9 萬股、案外人鄭明
      昌持股7 萬股、案外人莊秀麗持股15萬股、告訴人丁○○
      持股2 萬5 千股、案外人尤張秋菊持股2 萬1 千4 百股之
      部分，轉讓予凱雷公司等情，固據被告2 人坦認屬實，並
      有高屏廣播公司88年8 月10日（88）高屏字第88001 號函
      、指派書、股份有限公司設立登記事項卡、股份有限公司
      董事、監察人名單、經濟部公司執照、臺北市政府營利事
      業登記證各1 份附卷可稽。惟股份係屬權利之一種，權利
      為抽象之法律關係，不得為侵占罪之標的，是被告甲○將
      股份出售，不論有無經其他股東同意，均不構成侵占罪，
      合先敘明。
（三）關於股金部分：
 （1）被告甲○於88年間將高屏廣播公司之股份出售予凱雷公司
      ，所得款項用於其個人選舉一節，業據被告甲○於偵審中
      供述：我將高屏廣播公司出售予凱雷公司所得款用於選舉
      等語（發查卷90年8 月9 日訊問筆錄），並經證人即丁○
      ○友人李國順於偵查中具結後證述：我於90年6 月9 日中
      午，看見甲○到丁○○服務處，丁○○質問甲○何以將廣
      播電臺出售，甲○表示錢用於選舉花完了等語（發查卷90
      年8 月9 日訊問筆錄），及證人即丁○○友人呂金貴具結
      後證稱：我在丁○○服務處聽甲○說，他將電臺出售後得
      款用於選舉花掉了等情明確（發查卷90年8 月9 日訊問筆
      錄）。惟高屏廣播公司於申請設立許可時不需資金，係待
      完成設立登記時，才需提出資本額，被告戊○○遂於84
      年11月20日，自證人謝依秀申請並提供被告戊○○使用之
      高雄市農會帳號13870 號帳戶，匯款720 萬元至高屏廣播
      公司位於高雄市農會帳號54322 號帳戶，以作為高屏廣播
      公司之資本額乙情，業經被告戊○○供承非虛，核與證人
      謝依秀於原審審理時到庭具結後證述：我是戊○○弟媳，
      83、84年間戊○○打電話給我表示要借用我的名義，在高
      雄市農會開戶，我同意後便與戊○○一同至農會開戶，帳
      號為13870 號，開完戶後就將存摺、印章交給戊○○，由
      戊○○使用，我從未自該帳戶存、提款等語（原審93年4
      月28日審判筆錄），及證人即負責高屏廣播公司籌設申請
      之涂進益於原審審理時具結後證述：廣播電臺於申請設立
      許可時不必真正提供資本額，亦無庸提出資金證明文件，
      待公司辦理設立登記時，才需提供資金等情（原審93年4
      月28日審判筆錄），與證人廖才傳於原審審理時結證稱：
      申請成立廣播電臺不需要錢，係許可後才需要等情相符（
      原審93年4 月28日審判筆錄），並有高雄市農會存款條2
      份、取款條1 份、明細表1 紙在卷可證；而告訴人丁○○
      、證人楊文禮、廖世寶、廖才傳等人對於高屏廣播公司之
      籌設並未出資乙節，業據告訴人丁○○陳明在卷，且經證
      人楊文禮於原審調查時具結後證述：實際上我沒有出資等
      情（原審92年7 月16日訊問筆錄），及證人廖世寶於原審
      審理時結證稱：我擔任高屏廣播公司發起人並未出資等語
      （原審93年4 月28日審判筆錄），證人廖才傳於原審審理
      時具結後證述：高屏廣播公司我未出資等語明確（原審93
      年4 月28日審判筆錄）。既不能證明被告戊○○於84年11
      月20日，自證人謝依秀申請並提供被告戊○○使用之高雄
      市農會帳號13870 號帳戶，匯款至高屏廣播公司位於高雄
      市農會帳號54322 號帳戶之720 萬元，其來源係他人贊助
      作為籌設電台共同之出資，則被告甲○將高屏廣播公司之
      股份出售予凱雷公司，雖得款用於其個人選舉，亦不能證
      明有何不法所有之意圖。
 （2）告訴人丁○○雖指訴：高屏廣播公司係由熱心民主運動之
      不詳人士出資，我與廖世寶、廖才傳、楊文禮等人均擔任
      公司之真正發起人，並非掛名云云。然查告訴人丁○○於
      偵查中陳述：高屏廣播公司是何人出資，我目前不知，需
      再想想看等語（發查卷90年7月24日訊問筆錄），證人廖
      才傳卻於原審審理時具結後證稱：我現在知道出資者的姓
      名，但我不想說出來等語（原審93年4月28日審判筆錄）
      ，則是否確有此人存在，已有疑問。雖於本院審理時，檢
      察官提出證人乙○○、丙○○等人，欲證明籌設高屏廣播
      公司資金來源，但證人乙○○於本院審理時具結後證稱：
      不曉得丙○○有無贊助高屏廣播公司云云（見本院94年1
      月6 日審判筆錄），而證人丙○○於本院審理時具結後證
      稱：並未對高屏廣播公司作捐助等語（見本院94年2 月4
      日審判筆錄）。又證人廖世寶於偵查中具結後證稱：高屏
      廣播公司如何成立我不知道，資金來源我也不清楚，當時
      甲○有找我當公司人頭等語（發查卷90年8 月9 日訊問筆
      錄）、於原審審理中具結後證稱：我是掛名股東，沒有參
      與實際作業等語（原審93年4 月28日審判筆錄），證人廖
      才傳於偵查中初訊時具結後證述：剛開始是尤清耀至丁○
      ○服務處表示要成立電臺，我們就將
      理，我持有之股份比率是經丁○○於90年4 月間告知後，
      我才知道等語（發查卷90年8 月9 日訊問筆錄）、於原審
      審理中具結後證稱：我將證件交由甲○他們去申請廣播電
      臺後，我就走了等語（原審93年4 月28日審判筆錄），證
      人楊文禮於偵查時具結後證稱：高屏廣播公司成立之資金
      何來，我不清楚，我是最近經由丁○○告知，才知道我的
      股份遭人出售，我並沒有投資，所以對甲○轉讓我的股份
      一事，目前沒有意見等語（發查卷90年8 月17日訊問筆錄
      ）。由上開證人廖世寶、廖才傳、楊文禮之證述內容以觀
      ，證人等均未出資，對於高屏廣播公司資金確實來源亦不
      知情。
 （3）告訴人丁○○另指訴：我曾在服務處多次召開會議，討論
      高屏廣播公司成立事宜，並實際參與發起過程云云（原審
      92年6 月17日訊問筆錄），而證人楊文禮附和其詞證述：
      我於83年間想成立廣播電臺，就在丁○○服務處召開會議
      ，有尤清耀、廖才傳等人參加，甲○亦有到場1 次云云（
      原審92年7 月16日訊問筆錄），惟證人廖才傳證稱：當時
      我與楊文禮、丁○○等人在丁○○服務處開會，討論設立
      廣播電臺之事，開會時甲○均不在場，尤清耀事後聽到才
      說要加入云云（原審92年7 月1 日訊問筆錄）。經核證人
      楊文禮、廖才傳上開證述互不相符，是告訴人丁○○前揭
      所指是否屬實，已有可疑，而證人即計程車司機陳丁連於
      原審審理中到庭具結後證述：我是高屏廣播電臺的聽眾，
      我在收聽該電臺節目時，曾經聽到丁○○的聲音等語（原
      審93年4 月28日審判筆錄），僅可證明高屏廣播公司確有
      實際撥送節目，且告訴人丁○○亦有於節目中發聲，惟仍
      無法據此認定告訴人丁○○確有實際參與高屏廣播公司之
      經營。又證人即被告叔叔尤清耀於原審調查時具結後證述
      ：83年間甲○擔任立法委員，他跟我說小功率的廣播電臺
      要開放，請我為他蒐集資料，我至廣電處詢問如何設立，
      得知需發起人8 名，要發起人的全戶
      印章，我馬上就去找親家丁○○，剛好廖才傳也在場，他
      們同意擔任人頭，我又去找楊文禮向他拿資料，再到汐止
      鎮公所找劉進銀，至於廖世寶是甲○的助選員，此事是甲
      ○告訴他徵得同意後，我再去他家拿資料，我另外再找我
      太太尤張秋菊、兒子尤東泰為發起人，股份持分是隨便寫
      的，我們拿到發起人資料後，再交給涂進益博士寫營運企
      劃書，電臺資金是甲○拿20萬元給我，由我轉交涂進益，
      電臺支出都由甲○支付等語（原審92年7 月29日訊問筆錄
      ），核與證人涂進益於原審審理時證述：83年政府開放小
      功率廣播電臺申請時，尤清耀與我接觸，由他提供發起人
      資料，我再向新聞局提出申請，初審通過後，二審要面談
      ，因為甲○是高屏廣播公司主要發起人，我就到立法院去
      輔導甲○如何面談，後來廣播電臺取得籌設資格，我就與
      甲○訂立契約，由我提出架設許可證申請書，取得架設許
      可後再一起從事工程設備構置安裝等工作，提供申請計劃
      書之第一筆費用20萬元是尤清耀交給我，後續款項則是甲
      ○支付等情相符（原審93年4 月28日審判筆錄），並有證
      人涂進益當庭提出之工程合約書、高屏廣播公司架設許可
      證申請書、申設甲類調頻廣播電臺須知各1 冊在卷可考。
      綜上所述，足見高屏廣播公司之設立過程係由被告甲○一
      手主導；又如前述，不能證明確有他人贊助作為籌設電台
      共同之出資。
（四）關於會議紀錄部分：
      至於公訴人另指訴88年8 月間，被告甲○、戊○○2 人復
      共同意圖為自己不法之所有，偽造股東會議會議紀錄，擅
      將告訴人丁○○之2 萬5 千股及其他股東之股份計百分之
      49.5，售予凱雷公司，售得3500萬元，侵占入己，此部分
      偽造股東會議紀錄並持以行使之行為，亦涉犯刑法第216
      條、第210 條之行使偽造私文書罪嫌云云。惟遍查卷內資
      料，並無公訴人所指此部分偽造之股東會議會議紀錄，而
      依行政院新聞局92年7 月24日新廣二字第0920014271 號
      函覆原審法院略以：申請轉讓股份時無須檢附股東會決議
      或董事會決議等語（見原審卷第167 頁），自難遽認被告
      2 人有公訴人所指此部分偽造股東會議記錄之犯行。又高
      屏廣播公司雖以88年8 月10日88高屏字第88001 號函新聞
      局廣電處二科關於股東轉讓股份事宜（見原審卷第168 頁
      ），但有如前述，並不能證明被告有侵占犯行，則該函內
      容亦不能認被告2 人有業務上登載不實之犯行，併此敘明
      。
（五）綜上所述，公訴人所舉之證據尚無法使本院形成被告2 人
      有公訴人所指訴此等部分被告2 人有罪之確信。至公訴人
      於原審請求傳訊證人謝秋郎，欲證明告訴人曾在高屏廣播
      公司主持節目，因此部分事實業據證人陳丁連到庭證述明
      確，核無必要；又於原審請求傳訊證人顏文章，欲證明高
      屏廣播公司現已搬至高雄縣鳳山市○○路474 號10樓．因
      與本件待證事項無涉，亦無必要。此外，復查無其他積極
      證據足資認定被告2 人涉有共同行使偽造私文書及侵占犯
      行，不能證明被告等犯罪，依照首揭說明，原應為被告2
      人無罪之諭知，惟公訴人認此等部分與前開論罪科刑部分
      有牽連關係，故此等部分不另為無罪之諭知。
據上論結，應依刑事訴訟法第369 條第1 項前段、第364 條、第
299 條第1 項前段，刑法第28條、第216 條、210 條、第41條第
1 項前段、第74條第1 款，罰金罰鍰提高標準條例第2 條，判決
如主文。
本案經檢察官許月雲到庭執行職務。
中　　華　　民　　國　　94　　年　　2 　　月　　24　　日
　　　　　　刑事第五庭    審判長法　官  曾永宗
                                法　官  陳明富
                                法　官  邱永貴
以上正本證明與原本無異。
如不服本判決應於收受本判決後10日內向本院提出上訴書狀，其
未敘述上訴理由者，並得於提起上訴後10日內向本院補提理由書
狀（均須按他造當事人之人數附繕本）「切勿逕送上級法院」。
                                書記官  唐奇燕
中　　華　　民　　國　　94　　年　　2 　　月　　24　　日
中華民國刑法第210條
(偽造變造私文書罪)
偽造、變造私文書，足以生損害於公眾或他人者，處5 年以下有
期徒刑。
中華民國刑法第216條
(行使偽造變造或登載不實之文書罪)
行使第210 條至第215 條之文書者，依偽造、變造文書或登載不
實事項或使登載不實事項之規定處斷。
